---
title: "Poročilo pri predmetu Analiza podatkov s programom R"
author: "Lea Holc"
output:
  html_document: default
  pdf_document:
    includes:
      in_header: lib/styles.sty
    latex_engine: xelatex
runtime: shiny
---

```{r setup, echo=FALSE, results='hide', message=FALSE, warning=FALSE}
knitr::opts_chunk$set(echo=FALSE, message=FALSE, warning=FALSE)

# Uvoz vseh potrebnih knjižnic
source("lib/libraries.r", encoding="UTF-8")
```


## Izbira teme

Predmet moje analize bo izobrazbena struktura prebivalstva Slovenije po občinah in glavni makroekonski kazalci povezani s stopnjo izobrazbe.

## Obdelava, uvoz in čiščenje podatkov

```{r uvoz}
source("uvoz/uvoz.r", encoding="UTF-8")
```

Podatke bom uvozila v obliki CSV in Excel datotek.

1. Tabela 1: Struktura prebivalstva Slovenije po občinah glede na stopnjo izobrazbe (2012 - 2020)

* `obcina`- spremenljivka: ime občine
* `regija` - spremenenljivka: pripadnost občine statistični regiji
* `leto` - spremenljivka: leto meritve (število)
* `spol` - spremenljivka: delitev prebivalstva po spolu
* `izobrazba` - spremenljivka: dosežena stopnja izobrazbe
* `stevilo` - meritev: število prebivalcev z določeno stopnjo izobrazbe
* `prebivalci` - meritev: število prebivalcev občine
* `odstotek` - meritev: delež prebivalcev z določeno stopnjo izobrazbe

2. Tabela 2: Primerjava razlike plač med moškimi in ženskami po občinah (2012 - 2020)

* `obcina`- spremenljivka: ime občine
* `regija` - spremenenljivka: pripadnost občine statistični regiji
* `leto` - spremenljivka: leto meritve (število)
* `stevilo.studentk` - meritev: število študentk na 100 študentov
* `stopnja.razlike` - meritev:  razlika med povprečno bruto plačo moških na uro in povprečno bruto plačo žensk na uro kot delež povprečne bruto plače moških na uro

3. Tabela 3: Povprečne plače in stopnja brezposelnosti glede na stopnjo izobrazbe po občinah (2017 - 2020)

* `obcina`- spremenljivka: ime občine
* `regija` - spremenenljivka: pripadnost občine statistični regiji
* `leto`- spremenljivka: leto meritve (število)
* `stopnja.izobrazbe` - spremenljivka: dosežena stopnja izobrazbe
* `stevilo.brezposelnih` - meritev: število brezposelnih z določeno stopnjo izobrazbe posamezne občine
* `vrsta.place` - spremenljivka: bruto ali neto plača
* `povprecna.placa` - meritev: povprečna plača v posamezni občini

## Analiza in vizualizacija podatkov

```{r vizualizacija, results='hide'}
source("vizualizacija/vizualizacija.r", encoding="UTF-8")
```

***

## Napredna analiza podatkov

```{r analiza}
source("analiza/analiza.r", encoding="UTF-8")
```

***

```{r shiny}
#shinyAppDir("shiny", options=list(width="100%", height=600))
```
