---
title: "Poročilo pri predmetu Analiza podatkov s programom R"
author: "Lea Holc"
output:
  html_document: default
  pdf_document:
    includes:
      in_header: lib/styles.sty
    latex_engine: xelatex
runtime: shiny
---

```{r setup, echo=FALSE, results='hide', message=FALSE, warning=FALSE}
knitr::opts_chunk$set(echo=FALSE, message=FALSE, warning=FALSE)

# Uvoz vseh potrebnih knjižnic
source("lib/libraries.r", encoding="UTF-8")
```


## Izbira teme

Predmet moje analize bo izobrazbena struktura prebivalstva Slovenije po občinah in glavni makroekonski kazalci povezani s stopnjo izobrazbe.

## Obdelava, uvoz in čiščenje podatkov

```{r uvoz}
source("uvoz/uvoz.r", encoding="UTF-8")
```

Podatke bom uvozila v obliki CSV in Excel datotek.

1. Tabela 1: Struktura prebivalstva Slovenije po občinah glede na stopnjo izobrazbe

* `leto` - spremenljivka: leto meritve (število)
* `občina`- spremenljivka: ime občine
* `stevilo_prebivalcev` - meritev: število prebivalcev posamezne občine
* `osnovnosolska_ali_manj` - meritev: delež prebivalcev z osnovnošolsko izobrazbo ali manj
* `srednjesolska`- meritev: delež prebivalcev s srednješolsko izobrazbo
* `visokosolska_1_stopnja`- meritev: delež prebivalcev z visokošolsko izobrazbo 1. stopnje
* `visokosolska_2_stopnja`- meritev: delež prebivalcev z visokošolsko izobrazbo 2. stopnje
* `visokosolska_3_stopnja`- meritev: delež prebivalcev z visokošolsko izobrazbo 3. stopnje
* `visjesolska_visokosolska_skupaj`- meritev: skupni delež prebivalcev z visokošolsko ali višješolsko izobrazbo

2. Tabela 2: Povprečne plače in stopnja brezposelnosti glede na stopnjo izobrazbe

* `leto`- spremenljivka: leto meritve (število)
* `občina`- spremenljivka: ime občine
* `stevilo_prebivalcev` - meritev: število prebivalcev posamezne občine
* `povprecna_neto_placa` - meritev: povprečna neto plača prebivalca posamezne občine
* `povprecna_bruto_placa` - meritev: povprečna bruto plača prebivalca posamezne občine
* `brezposelnost_osnovnosolska_ali_manj`- meritev: delež registriranih brezposelnih prebivalcev z osnovnošolsko izobrazbo ali manj
* `brezposelnost_srednjesolska`- meritev: delež registriranih brezposelnih prebivalcev s srednješolsko izobrazbo
* `brezposelnost_visjesolska_visokosolska_skupaj`- meritev: skupni delež registriranih brezposelnih prebivalcev z visokošolsko ali višješolsko izobrazbo
* `brezposelnost_skupaj` - meritev: skupni delež registriranih brezposelnih prebivalcev

3. Tabela 3: Primerjava razlike plač med moškimi in ženskami

* `leto` - spremenljivka: leto meritve (število)
* `občina`- spremenljivka: ime občine
* `stevilo_studentk_na_100_studentov` - meritev: število študentk na 100 študentov
* `razlika_v_placi` - meritev:  razlika med povprečno bruto plačo moških na uro in povprečno bruto plačo žensk na uro kot delež povprečne bruto plače moških na uro

## Analiza in vizualizacija podatkov

```{r vizualizacija, results='hide'}
source("vizualizacija/vizualizacija.r", encoding="UTF-8")
```

***

## Napredna analiza podatkov

```{r analiza}
source("analiza/analiza.r", encoding="UTF-8")
```

***

```{r shiny}
#shinyAppDir("shiny", options=list(width="100%", height=600))
```
